【裁判字號】    95,訴,512
【裁判日期】    950929
【裁判案由】    強盜等
【裁判全文】
臺灣新竹地方法院刑事判決               95年度訴字第512號
公  訴  人  臺灣新竹地方法院檢察署檢察官
被      告  丙○○
指定辯護人  本院公設辯護人乙○○
上列被告因強盜等案件，經檢察官提起公訴（95年度偵字第3569
號），本院判決如下：
    主  文
丙○○竊盜，因脫免逮捕，而當場施以強暴，處有期徒刑貳年陸
月。
    事  實
一丙○○意圖為自己不法所有，於民國95年6月16日20時30分許
  ，在新竹市○○路338號頂好超級市場內，徒手竊取貨架上陳
  列之金頂牌鹼性電池2盒，得手後將之藏置於隨身攜帶之背包
  內，逕由收銀台通道走出店外，經店內保安專員甲○○察覺後
  ，遂與警衛丁○○一同在店門外將丙○○攔下，甲○○並質問
  丙○○背包內有無未結帳商品，丙○○見事跡敗露，竟萌以強
  暴方式脫免逮捕之犯意，猛然出手將甲○○推倒在地並往店外
  馬路方向衝出，甲○○因此受有左上臂內側擦傷、右手肘紅腫
  等傷害，幸經丁○○持警棍迅速將丙○○制服並送警法辦。
二案經甲○○訴由新竹市警察局第一分局報請臺灣新竹地方法院
  檢察署檢察官偵查起訴。
    理  由
一訊據被告丙○○雖坦認於上述時、地竊得電池2盒之犯行，惟
  矢口否認有何為脫免逮捕而對告訴人甲○○施強暴行為，辯稱
  ：行竊電池得手走出店外後，即感到後悔，想要將電池放回店
  內，可能因此不慎衝撞甲○○，並無出手推甲○○，亦非有意
  脫免逮捕云云。惟查，被告於竊盜得手走出店門之際，為甲○○及丁○○攔下，並由甲○○質問被告背包內有無未結帳商品
  ，但尚未有任何動作，被告旋即出手將甲○○推倒在地，且試
  圖往店外馬路方向逃離之情，為告訴人甲○○及證人丁○○於
  本院審理時均一致證述明確，被告空言否認以手推告訴人甲○○，已非可採。被告雖稱：當時係想將竊得之電池放回店內，
  而否認有意脫逃，然以當時被告站立位置係背對店門與甲○○
  、丁○○相對，被告若萌返回店內歸還贓物之意，理當轉身折
  返，斷不致於無視他人攔阻而執意向外衝出；且被告並非毫無
  智識或社會經驗淺薄之人，既已坦言：行為時主觀上已然認知
  甲○○即將制止、逮捕伊（見本院卷第44-45頁），若有悔意
  ，除束手就擒外實無他途，斷不可能誤認將贓物放回店內即得
  免除刑責，其此部分所辯有違常理，不足採信。又告訴人甲○○因遭被告推倒在地，受有左上臂內側擦傷、右手肘紅腫之傷
  害，亦有國軍新竹醫院附設民眾診療服務處診斷證明書1紙存
  卷可查，益見被告係為脫免逮捕始以手猛推甲○○之方式施以
  強暴，已非單純之消極掙脫行為。此外，復有贓物認領保管單
  1張在卷可稽。事證明確，被告犯行堪以認定。
二按刑法第329條之準強盜罪，係以竊盜或搶奪，因防護贓物，
  脫免逮捕或湮滅罪證，而當場施以強暴脅迫者為構成要件。而
  所謂強暴，謂直接或間接對於人之身體施以暴力，壓制被害人
  之抗拒，或使被害人處於不能抗拒之狀態，是以該條文所謂之
  強暴方式僅達到壓制被害人之抗拒即可，不以致使被害人不能
  抗拒為必要。被告於實施刑法第320條第1項之普通竊盜犯行既
  遂後，為脫免逮捕而對甲○○施以積極之強暴行為，並致甲○○受傷，雖未達不能抗拒之程度，所為仍係犯刑法第329條、
  第328條第1項之準強盜罪及同法第277條第1項之傷害罪。被告
  所犯前開2罪，有方法、目的之牽連關係，而其為本案犯行後
  ，刑法第55條後段關於牽連犯之規定，業於94年1月7日修正公
  布刪除，並於95年7月1日施行，此刪除雖非犯罪構成要件之變
  更，但顯已影響行為人刑罰之法律效果，自屬法律有變更，依
  新法第2條第1項規定，比較新、舊法結果，仍應適用較有利於
  被告之行為時法律即修正前刑法第55條後段規定，論以牽連犯
  ，並從一重之準強盜罪處斷（最高法院95年第8次刑事庭會議
  決議意旨參照）。被告本案行為固甚不可取，但考量其竊得財
  物價值尚微，實施之強暴手段亦僅止於以徒手推倒告訴人甲○○；且逃跑之際遭丁○○攔下後即未再抗拒，此為丁○○所證
  實，以其犯罪情節輕微而所犯罪刑甚重，不無可憫，苟科以法
  定最低刑度仍嫌過重，爰依刑法第59條之規定減輕其刑。爰審
  酌被告本有正當職業，竟圖不法利得，竊盜他人財物於先，於
  犯行遭察覺後，又未能及時悔悟，以強暴手段圖脫免逮捕，且
  至今猶未能坦認準強盜犯行，本應嚴予非難，惟念被告應係一
  時昧於貪欲，短於思慮而犯罪，且竊得財物不多，告訴人甲○○之傷勢不重，強暴手段尚非殘暴，除前於80年間曾因竊盜案
  件遭判處有期徒刑6月，緩刑2年外，至今均無刑事犯罪遭處刑
  之紀錄（有臺灣高等法院被告前案紀錄表1份在卷可稽）等情
  狀，量處如主文所示之刑，以啟自新。
三公訴意旨雖認被告所為強暴行為，除為脫免逮捕外，主觀上另
  有防護贓物之意；且被告除將告訴人甲○○推倒外，尚有與證
  人丁○○扭打。惟證人丁○○於審理時證稱：其當時在店門口
  攔下被告時，被告又害怕、又緊張；被告動手推倒甲○○後，
  遭其勒住頸部制服，雖有掙扎，但並無攻擊的動作，二人亦無
  扭打等語（見本院卷第40-42頁），足見被告對丁○○之逮捕
  至多僅有消極之掙脫行為，尚未主動施暴。且本院審酌被告竊
  得之電池價值不高，其又非無資力之人，於行竊後應係恐遭逮
  捕法辦始對甲○○施以強暴，動機當非為防護贓物。從而，故
  公訴人此部分，應屬誤會，附此敘明。
據上論斷，應依刑事訴訟法第299條第1項前段，刑法第2條第1項
、第329條、第328條第1項、第277條第1項、第59條，修正前刑
法第55條，判決如主文。
本案經檢察官張凱絜到庭執行職務。
中    華    民    國    95    年    9     月    29    日
              刑事第二庭  審判長法  官  王銘勇
                                法  官  方鴻愷
                                法  官  鄭子俊
以上正本證明與原本無異。
如不服本判決，應於送達後10日內向本院提出上訴狀。
中    華    民    國    95    年    9     月    29    日
                                書記官  沈藝珠
附錄本案論罪科刑法條全文
刑法第277條：
傷害人之身體或健康者，處3年以下有期徒刑、拘役或1千元以下
罰金。
犯前項之罪因而致人於死者，處無期徒刑或7年以上有期徒刑；
致重傷者，處3年以上10年以下有期徒刑。
刑法第328條：
意圖為自己或第三人不法之所有，以強暴、脅迫、藥劑、催眠術
或他法，至使不能抗拒，而取他人之物或使其交付者，為強盜罪
，處5年以上有期徒刑。
以前項方法得財產上不法之利益或使第三人得之者，亦同。
犯強盜罪因而致人於死者，處死刑、無期徒刑或10年以上有期徒
刑；致重傷者，處無期徒刑或7年以上有期徒刑。
第1項及第2項之未遂犯罰之。
預備犯強盜罪者，處1年以下有期徒刑、拘役或3千元以下罰金。
刑法第329條：
竊盜或搶奪，因防護贓物、脫免逮捕或湮滅罪證，而當場施以強
暴脅迫者，以強盜論。


司法院資訊處製作；財團法人民間司法改革基金會備份。
